臺灣高等法院刑事判決
111年度原上訴字第108號
上  訴  人  
即  被  告  高俞峰

指定辯護人  王妍玉律師(義務辯護律師)              
上列上訴人因詐欺等案件，不服臺灣新竹地方法院111年度原金
訴字第2號，中華民國111年5月6日第一審判決（起訴案號：臺灣
新竹地方檢察署110年度偵字第10604號），針對量刑部分提起上
訴，本院判決如下：
    主  文
上訴駁回。
    理  由
一、審理範圍
　　本案在刑事訴訟法第348條於民國110年6月18日修正施行後
    ，於111年6月9日繫屬本院，應適用修正後之現行刑事訴訟
    法第348條規定判斷上訴範圍。原審判決後，上訴人即被告
    高俞峰（下稱被告）表明僅就量刑部分提起上訴（見本院卷
    第110頁），則依現行刑事訴訟法第348條第3項規定及其修
    法理由，本院審理範圍自僅及於原判決關於被告量刑部分，
    其餘部分則不屬本院審判範圍，故就此量刑所依附之犯罪事
    實、證據、所犯法條、沒收等部分，均援用原審判決之記載
    （如附件）。
二、上訴駁回之理由
  ㈠原審就被告量刑部分審酌
　⒈洗錢防制法第16條第2項
　　被告於原審審判中自白一般洗錢罪，本應依洗錢防制法第16
    條第2項規定減輕其刑，惟一般洗錢罪屬想像競合犯其中之
    輕罪，被告最後依較重之加重詐欺取財罪論處，就此部分想
    像競合輕罪得減刑部分，於量刑時一併審酌。
　⒉刑法第57條各款
　　被告正值青年，不思以付出相對應之勞力取得財物，竟加入
    本案詐欺集團擔任取簿手及洗車手，讓詐欺集團得以利用人
    頭帳戶向他人詐得金錢，再由其他共犯提領轉交，製造金流
    斷點，難以追查贓款去向，被害人無端受有財產損害，所為
    實有不該。惟念及被告坦承加重詐欺及洗錢犯行，兼衡被告
    於本院審理時陳稱國中畢業之智識程度，從事刺青工作，平
    均月入新臺幣（下同）1萬多元，已婚，育有3名未成年子女
    需扶養之家庭經濟狀況等一切情狀，就被告所犯三人以上共
    同詐欺取財罪，共5罪，均量處有期徒刑1年1月，另參酌其
    所為同一領包裹取得人頭帳戶並測試提款卡之行為情節，造
    成5位被害人受有財產損害，責任非難重複程度較高等情而
    定其應執行有期徒刑1年5月。
  ㈡被告上訴意旨略以：家中有三名幼子須撫養、僅國中畢業之
    智識程度，每月收入不到3萬元，請依刑法第57條從輕量刑
    云云，惟按量刑輕重，屬法院得依職權自由裁量之事項，苟
    其量刑已以行為人之責任為基礎，並斟酌刑法第57條各款所
    列情狀，在法定刑度內，酌量科刑，無偏執一端，致明顯失
    出失入情形，自不得指為不當或違法，且在同一犯罪事實與
    情節，如別無其他加重或減輕之原因，下級審量定之刑，亦
    無過重或失輕之不當情形，則上級審法院對下級審法院之職
    權行使，原則上應予尊重。經查：原審量刑以行為人之責任
    為基礎，審酌刑法第57條各款所列情狀而為刑之量定，其所
    為量刑並未逾越法定刑度，亦無違背公平正義之精神，客觀
    上不生量刑過重過輕之裁量權濫用，且原審既已詳細記載量
    刑審酌上揭各項被告之犯後態度、教育程度、家庭生活狀況
    、犯罪之動機、目的、手段等一切情狀，予以綜合考量後在
    法定刑內予以量刑，尚無違比例原則及罪刑相當原則，難認
    有何不當。
　㈢此外，原審考量五罪犯罪行為態樣及造成告訴人之財損，五
    罪定其應執行刑部分，已屬從輕量處，綜上所述，被告上訴
    意旨所辯，恝置原判決量刑明白論斷於不顧，仍持原判決已
    指駁之陳詞重為爭辯，任意指摘原判決量刑不當，為無理由
    ，應予駁回。　　　　　　　
三、被告經合法傳喚，於審判期日無正當理由不到庭，有本院送
    達證書、刑事報到單在卷可參，爰不待其陳述逕行判決。
據上論斷，應依刑事訴訟法第371條、第368條、第373條，判決
如主文。
本案經臺灣高等檢察署檢察官侯千姬到庭執行職務。
中　　華　　民　　國　　111 　年　　9 　　月　　21　　日
                  刑事第十二庭  審判長法　官  陳如玲
                                      法　官  蔡如惠
                                      法　官  廖建瑜
以上正本證明與原本無異。
如不服本判決，應於收受送達後20日內向本院提出上訴書狀，其
未敘述上訴之理由者並得於提起上訴後20日內向本院補提理由書
（均須按他造當事人之人數附繕本）「切勿逕送上級法院」。
                                      書記官  邵佩均　
中　　華　　民　　國　　111 　年　　9 　　月　　21　　日
附件　
臺灣新竹地方法院刑事判決
111年度原金訴字第2號
公  訴  人  臺灣新竹地方檢察署檢察官
被      告  高俞峰 

指定辯護人  本院公設辯護人周凱珍
上列被告因違反洗錢防制法等案件，經檢察官提起公訴（110年
度偵字第10604號），被告於本院準備程序進行中，就被訴事實
為有罪之陳述，經本院合議庭裁定由受命法官獨任進行簡式審判
程序，判決如下：
    主          文
高俞峰三人以上共同犯詐欺取財罪，共伍罪，均處有期徒刑壹年
壹月。應執行有期徒刑壹年伍月。
未扣案之犯罪所得新臺幣貳仟元沒收，於全部或一部不能沒收或
不宜執行沒收時，追徵其價額。
    犯罪事實及理由
一、本案犯罪事實及證據，除附件所示犯罪事實一前段部分，應
    補充被告高俞峰之主觀犯意有「基於洗錢之犯意聯絡」；帳
    戶存褶均應更正存「摺」；附表各編號匯款金額欄均應更正
    帳戶所有人為「王怡婷」。證據部分，應補充「被告於本院
    準備及簡式審判程序時之自白」、「王怡婷所有本案帳戶之
    交易明細資料」外，餘均引用附件之記載。
二、論罪科刑：
  ㈠核被告所為，均係犯刑法第339條之4第1項第2款之3人以上共
    同詐欺取財罪及洗錢防制法第14條第1項之一般洗錢罪。
  ㈡被告與其他詐欺集團成員就附件之附表編號二、四所示各該
    告訴人因受同次詐欺而為數次匯款，係基於單一之犯意，分
    別於密接時、空以相同方式，反覆侵害各該同一法益，依一
    般社會健全觀念，在客觀上難以強行分割，在評價上，應視
    為數個舉動之接續施行，合為包括之一行為評價較合理，各
    應論以接續犯。
  ㈢被告與「麥拉倫」、「法拉驢」、「皇阿瑪」等人，有犯意
    聯絡及行為分擔，應依刑法第28條規定，論以共同正犯。
　㈣被告以一行為觸犯上開不同罪名，為想像競合犯，依刑法第5
    5條前段規定，各應從一較重之刑法第339 條之4第1項第2 
    款之3 人以上共同詐欺取財罪處斷。　
　㈤被告所犯5罪（5位被害人），犯意各別，行為互殊，應分論
    併罰。
　㈥被告於審判中自白一般洗錢罪，本應依洗錢防制法第16條第2
    項規定減輕其刑，惟一般洗錢罪屬想像競合犯其中之輕罪，
    被告最後依較重之加重詐欺取財罪論處，爰就此部分想像競
    合輕罪得減刑部分，於後開量刑時一併審酌。　　　
  ㈦爰以行為人責任為基礎，審酌被告正值青年，不思以付出相
    對應之勞力取得財物，竟加入本案詐欺集團擔任取簿手及洗
    車手，讓詐欺集團得以利用人頭帳戶向他人詐得金錢，再由
    其他共犯提領轉交，製造金流斷點，難以追查贓款去向，被
    害人無端受有財產損害，所為實有不該。惟念及被告坦承加
    重詐欺及洗錢犯行，兼衡被告於本院審理時陳稱國中畢業之
    智識程度，從事刺青工作，平均月入新臺幣（下同）1萬多
    元，已婚，育有3名未成年子女需扶養之家庭經濟狀況等一
    切情狀，量處如主文第1項所示之刑，另參酌其所為同一領
    包裹取得人頭帳戶並測試提款卡之行為情節，造成5位被害
    人受有財產損害，責任非難重複程度較高等情而定其應執行
    之刑，以資懲儆。
三、沒收：
    被告本案獲得報酬2000元，業據其於本院審理時供述明確，
    未據扣案，復無證據足認被告已返還或賠償各該告訴人，爰
    依刑法第38條之1 第1 項前段、第3 項規定，宣告沒收之，
    並於全部或一部不能沒收或不宜執行沒收時，追徵其價額。
據上論斷，應依刑事訴訟法第273 條之1 第1 項、第299 條第1
項前段、第310 條之2 、第454 條第2 項，判決如主文。
本案經檢察官洪期榮提起公訴，檢察官陳亭宇到庭執行職務。
中　　華　　民　　國　　111 　年　　5 　　月　　6 　　日
                  刑事第一庭  法  官  王凱平  
以上正本證明與原本無異。
如不服本判決應於收受本判決後20日內向本院提出上訴書狀，上
訴書狀應敘述具體理由。上訴書狀未敘述上訴理由者，應於上訴
期間屆滿後20日內補提理由書狀於本院（均須按他造當事人之人
數附繕本）「切勿逕送上級法院」。
中　　華　　民　　國　　111 　年　　5 　　月　　6 　　日
                              書記官  鍾佩芳
附錄本案論罪科刑法條：
刑法第339條之4第1項第2款
犯第339 條詐欺罪而有下列情形之一者，處1 年以上7 年以下有
期徒刑，得併科100萬元以下罰金：
二、3人以上共同犯之。 

洗錢防制法第14條第1項
有第2條各款所列洗錢行為者，處7年以下有期徒刑，併科新臺幣
500萬元以下罰金。

【附 件：臺灣新竹地方檢察署檢察官110年度偵字第10604號起
訴書】
臺灣新竹地方檢察署檢察官起訴書　　
                                    110年度偵字第10604號
　　被　　告　高俞峰　
上列被告因詐欺等案件，已經偵查終結，認應該提起公訴，茲將
犯罪事實及證據並所犯法條分敘如下：
　　犯罪事實
一、高俞峰自民國（下同）109年11月間起，加入姓名年籍不詳
    綽號「麥拉倫」、「法拉驢」、「皇阿瑪」等人所組成之詐
    欺集團，擔任取簿手及洗車手（即測試提款卡）等工作。高
    俞峰與該詐欺集團成員，共同意圖為自己不法之所有，基於
    詐欺取財之犯意聯絡，先由該詐欺集團成員於同年11月5日
    晚間11時許前某時，在不詳地點，以網際網路連結登入臉書
    社群，刊登徵才廣告，嗣王怡婷（王怡婷所涉幫助詐欺取財
    罪嫌，業經臺灣新北地方檢察署檢察官以110年度偵字第102
    33號、第14736號為不起訴處分）於同日晚間11時許，上網
    瀏覽前開工作訊息，因而提供其個人通訊軟體「LINE」帳號
    （帳號詳卷）供為聯繫之用，該詐欺集團成員即以LINE稱「
    張娜妮」之帳號加王怡婷為好友，向王怡婷謊稱得以提供帳
    戶方式賺錢云云，並於同年月9日下午2時許，另以LINE暱稱
    「陳梁浩」之帳號要求王怡婷提供個人帳戶存褶翻拍照片，
    並至ATM更改帳戶密碼後，提供寄貨編號予王怡婷，指示王
    怡婷將帳戶寄交至指定全家便利商店門市，致王怡婷陷於錯
    誤，於同日下午2時36分許，在新北市○○區○○路00號全家便
    利超商土城青水門市內，將其所有之中國信託商業銀行金城
    分行帳戶(0000****0000，下稱中信銀行帳戶)及國泰世華商
    業銀行學府分行帳戶（0000****0000號）之存褶及提款卡，
    以寄貨便方式，寄送至桃園市○○區○○路○段000○0號全家便利
    商店桃園莊園門市。嗣於同年月11日上午8時36分許，綽號
    「法拉驢」、「麥拉倫」等人即以通訊軟體「微信」指示高
    俞峰至上開全家便利超商桃園莊園門市領取包裹（編號:000
    00000000號），高俞峰取得上開包裹後,即搭乘車牌號碼000
    -0000號計程車前往桃園市桃園區「壹網棧」網咖店內，完
    成測試上開帳戶提款卡後，再搭乘火車前往新竹縣某處，再
    依綽號「麥拉倫」、「法拉驢」等人指示，將提款卡交予下
    游之人準備提款。詐欺集團成員取得上開兩帳戶後，即意圖
    為自己不法之所有，分別於如附表所示之以如附表所示之詐
    騙手法，向呂孟杰、朱皓偉、曾信儫、楊建峯四人為詐騙，
    致呂孟杰、朱皓偉、曾信儫、楊建峯四人均因此陷於錯誤，
    而依指示分別於如附表所示之時、地，以如附表所示之方式
    ，存入或轉帳匯入如附表所示之金額至王怡婷上揭兩帳戶內
    ，復由其他詐騙集團成員提領得手。
二、上開詐欺集團成員復於同年月11日下午5時許，以LINE暱稱
    「陳梁浩」之帳號傳送訊息，向王怡婷佯稱因其提供之帳戶
    已遭銀行扣款，須轉帳新臺幣（下同）1萬5,000元至上開中
    信銀行帳戶內，使王怡婷再次誤信為真，於同年月11日晚間
    7時1分許，在新北市○○區○○路0段00號中信銀行金城分行，
    以無卡匯款方式匯款1萬5,000元至上開中信銀行帳戶，旋即
    遭該詐騙集團之不詳車手提領，高俞峰因而取得2,000元報
    酬。嗣王怡婷依指示匯款後，已無法與LINE暱稱「陳梁浩」
    之人取得聯繁，因而察覺有異，報警處理，始循線查悉上情
    。
三、案經呂孟杰、朱皓偉、曾信儫、楊建峯訴請偵辦及王始婷訴
    請新北市政府警察局土城分局報請臺灣新北地方檢察署呈請
    臺灣高等檢察署移轉本署偵辦。
　　證據並所犯法條
一、訊據被告高俞峰對於上開犯行自白不諱，核與告訴人五人指
    述情節相符，復有監視器翻拍相片（⑴被告在超商取簿相片⑵
    被告取簿後步出超商，搭乘計程車離開⑶被告進入桃園市桃
    園區「壹網棧」網咖店電梯內）、告訴人王怡婷寄件編號明
    細、臺灣新北地方檢察署檢察官110年度偵字第10233號、第
    14736號不起訴處分書可證。被告犯嫌洵堪認定。
二、所犯法條：刑法第339條之4第1項第2款之三人以上共同詐欺
    取財罪嫌、違反洗錢防制法第2條第1款而犯同法第14條第1
    項之一般洗錢罪嫌。被告與其組織成員間就上開犯行，有犯
    意聯絡及行為分擔，請論以共同正犯。其所犯上開之罪，係
    一行為觸犯數罪名，請從一重加重詐欺罪處斷。其所犯5次
    加重詐欺罪間，犯意各別，行為互殊，請分論併罰。
三、依刑事訴訟法第251條第1項提起公訴。
　  此　致
臺灣新竹地方法院
中　　華　　民　　國　 110　　年　　11　　月　　20　　日
　　　　　　　　　　　　　　　檢　察　官   洪期榮
本件證明與原本無異
中　　華　　民　　國　 110　　年　　12 　　月　　10　日
　　　　　　　　　　　　　　　書　記　官   嚴瑜道 
附 表
編號 告訴人 詐騙經過 匯款之時、地及方式 匯款金額(新臺幣) 一 呂孟杰 於109年11月11日16時7分許，在不詳地點，撥打電話予告訴人呂孟杰，佯稱係亞果元素線上商城專員，因先前網路購物程序操作錯誤，將重複扣款，需操作網路銀行頁面以解除分期付款云云，致告訴人呂孟杰陷於錯誤而依指示轉帳匯款。 於109年11月11日17時7分許，在不詳地點，以網路銀行轉帳匯款。 匯款2萬3,027元至被告上揭國泰世華銀行帳戶  二 朱皓偉 於109年11月11日16時26分許，在不詳地點，撥打電話予告訴人朱皓偉，佯稱係亞果元素線上商城專員，因先前網路購物誤將其設定為代理商，將協助取消設定云云，致告訴人朱皓偉陷於錯誤而依指示轉帳匯款。 於109年11月11日16時46分許，在高雄市左營區文學路某處，以自動動櫃員機轉帳匯款。 匯款4萬9,989元至被告上揭國泰世華銀行帳戶    於109年11月11日16時48分許，在高雄市左營區文學路某處，以自動動櫃員機轉帳匯款。 匯款4萬9,985元至被告上揭國泰世華銀行帳戶    於109年11月11日16時50分許，在高雄市左營區文學路某處，以自動動櫃員機轉帳匯款。 匯款2萬6,123元至被告上揭國泰世華銀行帳戶  三 曾信儫 於109年11月11日16時49分許，在不詳地點，撥打電話予告訴人曾信儫，佯稱係亞果元素線上商城人員，因先前網路購物系統錯誤，致有多筆訂單，須加購或取消云云，致告訴人曾信儫陷於錯誤而依指示轉帳匯款。 於109年11月11日17時22分許，在不詳地點，以網路銀行轉帳匯款。 匯款2萬9,999元至被告上揭國泰世華銀行帳戶  四 楊建峯 於109年11月11日17時50分許，在不詳地點，撥打電話予告訴人楊建峯，佯稱係網路購物平台客服人員，因先前網路購物為客服人員誤設為自動扣款，將協助取消扣款云云，致告訴人楊建峯陷於錯誤而依指示轉帳匯款。 於109年11月11日19時12分許，在臺中市○○區○○路0段000號萊爾富超商新福門市，以自動櫃員機存款。 存款3萬元至被告上揭中國信託銀行帳戶    於109年11月11日19時25分許，在上址萊爾富超商新福門市，以自動櫃員機存款。 存款1萬5,000元至被告上揭銀中國信託行帳戶    於109年11月11日19時33分許，在臺中市○○區○○路0段000○0號統一超商第一門市，以自動櫃員機轉帳匯款。 匯款2萬5,011元至被告上揭銀中國信託行帳戶